【裁判字號】    97,消債更,155
【裁判日期】    971231
【裁判案由】    聲請更生程序
【裁判全文】
臺灣苗栗地方法院民事裁定           97年度消債更字第155號
聲 請 人
即債務人    甲○○
代  理  人  徐明珠律師
上列當事人因消費者債務清理事件聲請更生，本院裁定如下：
    主  文
聲請駁回。
聲請費用由聲請人負擔。
    理  由
一、按債務人與金融機構協商成立者，不得聲請更生或清算，但
    因不可歸責於己之事由，致履行顯有重大困難者，不在此限
    ；本條例施行前，債務人依金融主管機關協調成立之中華民
    國銀行公會會員辦理消費金融案件無擔保債務協商機制與金
    融機構成立之協商，準用前項之規定；消費者債務清理條例
    第151 條第5 項、第6 項分別定有明文。
二、本件聲請意旨略以：聲請人前向最大債權金融機構日盛國際
    商業銀行請求協商債務清償方案，並於民國95年3 月協商成
    立，每月須償還新台幣（下同）21,240元。惟聲請人於96年
    間因父親脊椎手術而支出醫療費50餘萬元，且母親長年臥病
    在床，須長期支出龐大醫療費用。又聲請人之子丁○○因吸
    食毒品甫出獄，迄今無工作，每月須支出勒戒費1 萬元。債
    務人每月收入僅有5 萬元，除須支付協商金額21,240元外，
    尚須負擔房屋貸款21,000元、生活必要費用17,283元，及父
    母扶養費各10,700元、配偶扶養費5700元、子丁○○扶養費
    15700 元（含勒戒費），且因配偶每月打零工收入僅有7,50
    0 元，無法與聲請人共同分擔生活開支，致聲請人有不能繼
    續按協商金額還款之虞。是聲請人顯有不可歸責於己致履行
    有重大困難之事由，為此聲請更生等語。
三、按更生程序係為保護有更生誠意之債務人而設，債務人如不
    配合法院而為協力行為，即足認其欠缺清理債務之誠意，且
    無聲請更生之真意，自無加以保護之必要（消費者債務清理
    條例第9 條、第46條參照）。次按民法親屬編第1117條第1
    項規定，受扶養權利者，以不能維持生活而無謀生能力者為
    限。而同條第2 項僅規定，前項無謀生能力之限制，於直系
    血親尊親屬不適用之。是直系血親尊親屬，如能以自己財產
    維持生活者，自無受扶養之權利；易言之，直系血親尊親屬
    受扶養之權利，仍應受「不能維持生活」之限制規定（最高
    法院62年度7 月16日第2 次民庭庭推總會議決議參照）。經
    查：
（一）聲請人固提出前置協商專用債權人清冊、協商成立證明書
      暨無擔保債務明細表、財產及收入狀況說明書、戶籍謄本
      、94至96年度國稅局綜合所得稅各類所得資料清單及財產
      歸屬資料清單、存摺、勞工保險卡等件（卷第16至19頁、
      21至23頁、25至40頁、42頁）為證；然其檢附之事證經核
      顯有不足，經本院於97年12月11日發函定期命聲請人補正
      其每月收入、所扶養親屬之所得及財產資料清單、生活必
      要費用及繳納房貸之單據，及其父親於96年住院手術及父
      母均須持續醫療等證明文件等項，該函並於97年12月16日
      送達，有本院函文及送達證書（卷第45至46頁、53頁）在
      卷可稽。惟聲請人於補正期限內僅就其餘事項提出說明，
      就上述如生活必要費用、繳納房貸證明、父母之醫療費用
      等項，則均無補正，致本院無從判斷其支出上開費用陳述
      之真實性，並審究聲請人是否確實因不可歸責於己之事由
      ，致履行協商顯有重大困難。自難謂聲請人已就本案之調
      查審理已善盡協力義務。
（二）另聲請人主張每月須支付父母扶養費各10,700元，惟依上
      揭說明，直系血親尊親屬需以不能維持生活者為限，始有
      受扶養之權利。然依本院職權調取其父、母、配偶之稅務
      電子閘門財產所得調件明細表所示，聲請人父親乙○○於
      95 、96 年度分別有34,046元及14,379元之利息所得，依
      銀行存款年利率2 ％計算，聲請人之父於銀行之存款即有
      70萬元以上，且其名下尚有房屋及土地各1 筆、汽車1 輛
      （卷第69至72頁）；聲請人母親丙○○○名下亦有股利所
      得及土地各1 筆（卷第74至77頁）；足見其父、母顯非無
      資力而不能維持生活之人，自無依賴有多筆債務之聲請人
      扶養之必要。且聲請人復未釋明其父、母有何生活已陷於
      不能維持之情形，是此項父母扶養費各10,700元應予扣除
      。又聲請人配偶戊○○名下有田賦2 筆、土地1 筆及汽車
      2 輛（卷第79至82頁），每月亦有收入約7,500 元（卷第
      7 頁），是配偶戊○○並非如聲請人所述係無資力而須聲
      請人扶養，及無法共同分擔生活必要費用之人。再者，聲
      請人之子丁○○年約30歲，係完全行為能力人，顯無受聲
      請人扶養之必要，且聲請人亦未提出每月勒戒費1 萬元之
      證明，故此部分扶養費15,700元之主張亦不足採。綜上，
      聲請人既未能證明於協商成立後，確有上開或其他支出增
      加情事，而有不可歸責於己之事由致履行顯有重大困難，
      徒空言主張無力清償協商債務云云，顯不足採。
（三）綜上所述，聲請人上開之主張，迄未能提出相關證據相佐
      ，本院即無從判斷其是否符合不可歸責於己致履行顯有重
      大困難之要件。此外，其就上開要件，迄未合理主張及舉
      證證明，故本件聲請，已違背消費者債務清理條例第151
      條第5 、6 項之規定，且上開欠缺又無從補正，自應駁回
      其更生之聲請。爰裁定如主文。
中    華    民    國    97    年    12    月    31    日
                  民事庭法  官    黃怡玲
以上正本證明與原本無異。
如不服本裁定，應於裁定送達後10日內，以書狀向本院提出抗告
，並繳納抗告費新台幣1仟元。
中    華    民    國    97    年    12    月    31    日
                        書記官    李惠雯


司法院資訊處製作；財團法人民間司法改革基金會備份。
